臺灣彰化地方法院刑事判決
111年度易字第199號
公  訴  人  臺灣彰化地方檢察署檢察官
被      告  郭瑨銨


上列被告因竊盜案件，經檢察官提起公訴（110年度偵字第12953
號），本院判決如下：
    主  文
郭瑨銨無罪。
    理  由
一、公訴意旨略以：被告郭瑨銨係告訴人阮金鳳之前男友，於民
    國110年8月15日12時9分許，駕駛車號000-0000號自用小客
    車，至告訴人位在彰化縣彰化市租屋處（地址詳卷），以不
    詳方式進入後（侵入住宅部分，未據告訴），意圖為自己不
    法所有，徒手竊取告訴人所有擺放在客廳櫃子上監視器內之
    記憶卡2張（價值共計新臺幣600元）得手。因認被告涉犯刑
    法第320條第1項之竊盜罪嫌。
二、按犯罪事實之認定，係據以確定具體的刑罰權之基礎，自須
    經嚴格之證明，故其所憑之證據不僅應具有證據能力，且須
    經合法之調查程序，否則即不得作為有罪認定之依據。倘法
    院審理之結果，認為不能證明被告犯罪，而為無罪之諭知，
    即無刑事訴訟法第154條第2項所謂「應依證據認定」之犯罪
    事實之存在。因此，同法第308條前段規定，無罪之判決書
    只須記載主文及理由。而其理由之論敘，僅須與卷存證據資
    料相符，且與經驗法則、論理法則無違即可，所使用之證據
    亦不以具有證據能力者為限，即使不具證據能力之傳聞證據
    ，亦非不得資為彈劾證據使用。故無罪之判決書，就傳聞證
    據是否例外具有證據能力，本無須於理由內論敘說明（最高
    法院100年度台上字第2980號判決參照）。本案既認被告郭
    瑨銨應為無罪之諭知（理由詳後述），所使用之證據自不以
    具有證據能力者為限，故有關證據能力自毋庸論敘。
三、次按犯罪事實應依證據認定之，無證據不得認定犯罪事實，
    刑事訴訟法第154條第2項定有明文。又按犯罪事實之認定應
    憑證據，如未能發現確實之證據，或證據不足以證明，自不
    能以推測或擬制之方法，以為裁判基礎；犯罪事實所憑之證
    據，無論係直接證據或間接證據，其為訴訟上之證明，須於
    通常一般人均不致有合理懷疑而得確信其為真實之程度，始
    得據為有罪之認定，倘其證明尚未達此程度而有合理懷疑時
    ，本諸無罪推定原則，自應為被告無罪之諭知。另按刑事訴
    訟法第161條第1項規定：檢察官就被告犯罪事實，應負舉證
    責任，並指出證明之方法。因此，檢察官對於起訴之犯罪事
    實，應負提出證據及說服之實質舉證責任。倘其所提出之證
    據，不足為被告有罪之積極證明，或其指出證明之方法，無
    從說服法院以形成被告有罪之心證，基於無罪推定之原則，
    自應為被告無罪判決之諭知。又被害人就其被害事實所為之
    陳述，係使其所指之加害人受刑事訴追為目的，其與加害人
    即被告在訴訟利害關係上，處於相反之地位，故被害人以證
    人身分就其被害事實予以陳述，如其陳述本身無瑕疵可指，
    且經調查其他必要證據結果，足以擔保其陳述內容確與事實
    相符，固得採為斷罪依據，惟若查無其他證據足以審認其所
    述確與事實相符，自難僅以被害人之片面指述，遽為不利於
    被告之認定(最高法院99年度台上字第5942號判決參照)。
四、公訴意旨認被告涉有竊盜犯行，無非係以：被告坦承有於上
    開時間進入告訴人前揭租屋處；證人即告訴人之證述；路口
    、上開租屋處內監視器截取畫面翻拍照片、現場照片、現場
    位置圖，可以證明被告有於上開時間進入告訴人上開租屋處
    ，且租屋處內監視器無法錄影之時間與被告進入之時間相符
    ，為其主要論據。訊據被告固坦承有於前揭時間，駕車至告
    訴人上址租屋處，惟堅詞否認有何竊盜犯行，辯稱：因為我
    發現告訴人劈腿，我不要告訴人送我的被子了，才會到告訴
    人租屋處還被子給告訴人，告訴人租屋處還有其他貴重物品
    ，我沒有必要偷告訴人的記憶卡等語。
五、經查：
　㈠被告係告訴人之前男友，於110年8月15日12時9分許，駕駛車
    號000-0000號自用小客車至告訴人位於彰化縣彰化市租屋處
    （地址詳卷），並開啟該處鐵門、鋁門後，進入租屋處之事
    實，為被告所自承(見偵卷第9頁反面至13頁、第75頁反面、
    本院卷第28、34頁)，且有監視器畫面翻拍照片(見偵卷第29
    至37頁)在卷可稽，復經本院勘驗架設於緊鄰告訴人租屋處
    之監視器畫面無誤，製有勘驗筆錄及畫面翻拍照片可佐(見
    本院卷第31、32、39至79頁)，此部分事實，應可認定。
  ㈡告訴人於警詢中證稱：我於110年8月15日17時，利用手機監
    視器系統發現，我放在住家內監視器畫面無法正常運作，只
    能從該監視器裡面發現，於110年8月15日12時9分許，我住
    家鐵門有遭人開啟，這段影片只有持續9秒後便沒再繼續錄
    影了，我於同日21時25分返回住家，發現我放在住家內的2
    支監視器內的記憶卡不見，3樓房間內電腦主機有遭人打開
    痕跡等語(見偵卷第17頁反面)；於偵訊中證稱：110年8月15
    日下午5點多，我打開監視器要看才發現無法返回看監視器
    的紀錄，因為我有設定附近有人移動，監視器會自動拍攝9
    秒鐘畫面，我看到鐵門開啟畫面，我問跟我同住的人是否有
    回家，同住的人說沒有回家，我就趕回家，發現監視器內2
    台記憶卡都不見了，(問：為何確定是被告拿的？)被告不只
    一次進入我家，我早上出門時監視器運作正常，10點左右還
    看到同住的人出門，我確定記憶卡還在監視器裡面，直到下
    午5點就無法往回看12點9分之後的畫面，所以確定記憶卡是
    在這時間之後被拔走的等語(見偵卷第77頁)，是依上開告訴
    人證述可知，告訴人並未親見被告有拿走記憶卡之行為。
　㈢至告訴人雖證稱：於110年8月15日12時9分許，我住家鐵門有
    遭人開啟，這段影片只有持續9秒後便沒再繼續錄影了，
　　我有設定附近有人移動，監視器會自動拍攝9秒鐘畫面，到
    下午5點就無法往回看12點9分之後的畫面，所以確定記憶卡
    是在這時間之後被拔走的等語。然依卷附該租屋處內監視器
    畫面翻拍照片(見偵卷第39頁)可知，此僅拍到鐵門部分開啟
    之畫面，並無被告進入並接近該放置記憶卡之監視器位置之
    畫面。而依本院勘驗架設於緊鄰告訴人租屋處之監視器畫面
    之筆錄及畫面翻拍照片(見本院卷第31、43、51頁)可知，告
    訴人租屋處鐵門於12時9分43秒緩緩開啟，被告於12時10分1
    4秒始進入該租屋處，是倘被告有拿取記憶卡，則在被告於1
    2時10時14秒進入並拿取記憶卡前，依該監視器鏡頭拍攝角
    度及現場位置圖(見偵卷第63頁)，當可拍到被告進入租屋處
    並朝記憶卡所在監視器位置移動之畫面，然並未見有此畫面
    ，是自難以告訴人指稱：我無法往回看12點9分之後的畫面
    ，因而確定記憶卡是在這時間之後被拔走等語，即認係被告
    竊取監視器內之記憶卡。又依告訴人主張，其無法往回看12
    點9分之後的監視器畫面，而被告係於12時10分14秒始進入
    該租屋處，是檢察官認租屋處內監視器無法錄影之時間與被
    告進入之時間相符乙節，實有誤會，檢察官進而以此認係被
    告竊取記憶卡，亦難憑採。
　㈣告訴人於警詢、偵訊中均證稱：(問：現場是否有竊嫌遺留的
    物品？)我租屋處客廳椅子上放有2個我曾經送給被告的被子
    等語(見偵卷第19頁)，且本院勘驗架設於緊鄰告訴人租屋處
    之監視器畫面結果，被告確實有自其所駕駛車輛後座拿出2
    袋寢具包裝之物品進入屋內，再次步出租屋處時，已不見其
    手持該2袋物品，隨即駕車離開，此有本院勘驗筆錄畫面翻
    拍照片可佐(見本院卷第31、32、55至75頁)，是被告辯稱：
    我是因為不要告訴人送我的被子，才會到告訴人租屋處還被
    子給告訴人等語，並非無據。
　㈤上開租屋處除告訴人居住外，尚有其他人與告訴人共同居住
    使用，此經告訴人證述在卷(見偵卷第75頁反面)，可知尚有
    其他人有接觸該記憶卡之可能性，是縱告訴人記憶卡確有喪
    失持有之事實，亦難遽認係被告所竊取。
　㈥綜上，被告始終否認有竊取告訴人之記憶卡，檢察官所舉之
    證據，尚不足以使本院獲致被告有竊盜犯行之確切心證，既
    不能證明被告犯罪，揆諸前開法條之規定及說明，自應為被
    告無罪之諭知。
據上論斷，應依刑事訴訟法第301條第1項，判決如主文。
本案經檢察官傅克強提起公訴，檢察官鄭安宇到庭執行職務。
中　　華　　民　　國　　111  　年　　4  　月　　25　  日
                刑事第三庭    法  官  蘇品樺
以上正本證明與原本無異。
如不服本判決應於收受判決後20日內向本院提出上訴書狀，並應
敘述具體理由；其未敘述上訴理由者，應於上訴期間屆滿後20日
內向本院補提理由書（均須按他造當事人之人數附繕本）「切勿
逕送上級法院」。
告訴人或被害人對於判決如有不服具備理由請求檢察官上訴者，
其上訴期間之計算係以檢察官收受判決正本之日期為準。
中　　華　　民　　國　　111  　年　  4  　月　　25　　日
                              書記官  彭品嘉